【裁判字號】    98,訴,734
【裁判日期】    980930
【裁判案由】    違反毒品危害防制條例
【裁判全文】
臺灣嘉義地方法院刑事判決               98年度訴字第734號
公  訴  人  臺灣嘉義地方法院檢察署檢察官
被      告  甲○○
                    （現於臺灣嘉義監獄鹿草分監執行中）
上列被告因違反毒品危害防制條例案件，經檢察官提起公訴（九
十八年度毒偵字第一二三四號），本院合議庭裁定由受命法官以
簡式程序進行審理，判決如下：
    主  文
甲○○施用第一級毒品，累犯，處有期徒刑玖月。
    犯 罪 事 實
一、甲○○前於民國九十二年間因施用毒品案件，經臺灣基隆地
    方法院裁定送強制戒治後，於九十三年一月九日因法律修正
    而執行完畢出所。又因偽造文書案件，經臺灣桃園地方法院
    以九十四年度壢簡字第二一九六號判處有期徒刑三月確定，
    於九十五年十二月一日易科罰金執行完畢。復於上開強制戒
    治執行完畢後五年內，再因施用毒品案件，經臺灣彰化地方
    法院以九十七年度訴字第三四四九號判決判處有期徒刑七月
    確定。詎不知悔改，另起施用第一級毒品之犯意，於九十八
    年六月二十七日下午五時至六時許，在其友人位在嘉義市○
    ○街住處內，以將毒品海洛因加水再以針筒注射之方式，施
    用海洛因乙次。嗣於同年月二十九日十四時許，在嘉義市○
    ○路與忠孝路口為警盤檢查獲，並於同日十四時二十五分得
    其同意後採尿送驗，其結果呈嗎啡陽性及可待因陽性反應，
    始悉上情。
二、案經嘉義市警察局移請臺灣嘉義地方院檢察署檢察官偵查起
    訴。
    理  由
一、訊據被告甲○○對於上開事實均坦承不諱；參以九十八年六
    月二十九日十四時二十五分許，得被告同意採其尿液送驗，
    其結果呈嗎啡（按施用海洛因後，經人體之水解代謝作用，
    會呈嗎啡陽性反應）陽性反應及可待因陽性反應等情，此有
    臺灣檢驗科技股份有限公司濫用藥物尿液檢驗報告、代號與
    真實姓名對照表各乙紙附卷可稽，均足徵被告上開自白確與
    事實相符，應堪採信。而按毒品危害防制條例於九十二年七
    月九日修正公布，自九十三年一月九日施行，其中第二十條
    、第二十三條將施用毒品之刑事處遇程序，區分為「初犯」
    及「五年內再犯」、「五年後再犯」。依其立法理由之說明
    ：「初犯」，經觀察、勒戒或強制戒治後，應為不起訴處分
    或不付審理之裁定；經觀察、勒戒或強制戒治執行完畢釋放
    後，「五年內再犯」者，因其再犯率甚高，原實施之觀察、
    勒戒及強制戒治既已無法收其實效，爰依法追訴或裁定交付
    審理。至於經觀察、勒戒或強制戒治執行完畢釋放後，「五
    年後再犯」者，前所實施之觀察、勒戒或強制戒治已足以遮
    斷其施用毒品之毒癮，為期自新及協助其斷除毒癮，仍適用
    「初犯」規定，先經觀察、勒戒或強制戒治之程序。從而依
    修正後之規定，僅限於「初犯」及「五年後再犯」二種情形
    ，始應先經觀察、勒戒或強制戒治程序。倘被告於五年內已
    再犯，經依法追訴處罰，縱其第三次（或第三次以上）再度
    施用毒品之時間，在初犯經觀察、勒戒或強制戒治執行完畢
    釋放五年以後，已不合於「五年後再犯」之規定，且因已於
    「五年內再犯」，顯見其再犯率甚高，原實施觀察、勒戒或
    強制戒治，已無法收其實效，即應依該條例第十條處罰（最
    高法院九十七年度第五次刑事庭會議決議意旨參照）。查被
    告前於九十二年間因施用毒品案件，經臺灣基隆地方法院裁
    定送強制戒治後，於九十三年一月九日因法律修正而執行完
    畢出所。又因偽造文書案件，經臺灣桃園地方法院以九十四
    年度壢簡字第二一九六號判處有期徒刑三月確定，於九十五
    年十二月一日易科罰金執行完畢。復於上開強制戒治執行完
    畢後五年內，再因施用毒品案件，經臺灣彰化地方法院以九
    十七年度訴字第三四四九號判決判處有期徒刑七月確定等情
    ，有其臺灣高等法院被告前案紀錄表乙份在卷可參，其於強
    制戒治執行完畢後五年內曾再犯施用毒品罪，且經法院判處
    罪刑確定，被告此次施用毒品犯行雖係於其前受強制戒治完
    畢五年後所再犯，揆諸上開說明，仍應依毒品危害防治條例
    第十條處罰。是本件事證明確，被告施用第一級毒品海洛因
    犯行，至堪認定，應依法論科。
二、按海洛因係屬毒品危害防制條例所定之第一級毒品，故核被
    告所為，係犯毒品危害防制條例第十條第一項之施用第一級
    毒品罪；其施用前持有海洛因之低度行為，為施用之高度行
    為所吸收，不另論罪。又被告前有如犯罪事實欄所載前案，
    業如上述，其於五年內故意再犯本件有期徒刑以上之罪，為
    累犯，應依刑法第四十七條第一項加重其刑。爰審酌被告為
    國小畢業之智識程度，前有違反麻醉藥品管理條例、違反槍
    砲彈藥刀械管制條例、偽造文書、違反毒品危害防制條例、
    搶奪及竊盜前科，且曾因施用毒品而經觀察、勒戒及強制戒
    治程序，竟未思悔改，顯然缺乏禁絕毒害決心，然念及施用
    毒品犯行係屬戕害自身健康之行為，尚未危害他人，且被告
    於本院審理中能坦承犯行，態度尚稱良好等一切情狀，量處
    如主文所示之刑，以資懲儆。
據上論斷，應依刑事訴訟法第二百七十三條之一第一項、第二百
九十九條第一項前段，毒品危害防制條例第十條第一項，刑法第
十一條前段、第四十七條第一項，判決如主文。
本案經檢察官李志明到庭執行職務。
中    華    民    國    98    年    9     月    30    日
                  刑事第五庭  法  官  曾宏揚
以上正本證明與原本無異。
如不服本判決應於收受判決後10日內向本院提出上訴書狀，並應
敘述具體理由；其未敘述上訴理由者，應於上訴期間屆滿後20日
內向本院補提理由書（均須按他造當事人之人數附繕本）「切勿
逕送上級法院」。
中    華    民    國    98    年    9     月    30    日
                              書記官  陳慶昀
附錄論罪科刑法條：
毒品危害防制條例第10條第一項
施用第一級毒品者，處 6 月以上 5 年以下有期徒刑。


司法院資訊處製作；財團法人民間司法改革基金會備份。
